【裁判字號】    96,易,3415
【裁判日期】    970409
【裁判案由】    詐欺
【裁判全文】
臺灣臺北地方法院刑事判決              96年度易字第3415號
公  訴  人  臺灣臺北地方法院檢察署檢察官
被      告  甲○○
                      1號1樓.
上列被告因詐欺案件，經檢察官提起公訴（96年度偵字第21723
號），因被告就被訴犯罪事實為有罪之陳述，本院依簡式審判程
序，判決如下：
    主  文
甲○○幫助連續意圖為自己不法之所有，以詐術使人將本人之物
交付，累犯，處有期徒刑肆月，如易科罰金，以銀元參佰元即新
臺幣玖佰元折算壹日，減為有期徒刑貳月，如易科罰金，以銀元
參佰元即新臺幣玖佰元折算壹日。
    事  實
一、甲○○前因違反毒品危害防制條例案件，經臺灣桃園地方法
    院判處有期徒刑6月，甫於民國92年9月3日執行完畢。猶不
    知悔改，預見如將自己金融帳戶提供他人使用，極可能遭詐
    騙集團用以詐取他人金錢之用，竟基於幫助詐欺之間接故意
    ，於94年某月間之某日，在臺北縣永和市不詳地點，以每本
    存摺新臺幣（下同）3000元之代價，販售其所有之中國信託
    銀行萬華分行帳號000000000000號、中華郵政股份有限公司
    北門郵局0000000-0000000號之存摺、提款卡、印章、密碼
    、身分證影本等與詐騙集團成員劉睿杰，幫助劉睿杰所屬詐
    欺集團利用其帳戶詐騙他人財物。嗣該詐欺集團成員於：
    （一）94年12月21日下午2時許，利用網路聊天之方式與周
    析志對談，並佯稱欲與周析志援交，要其至提款機轉帳，使
    周析志陷於錯誤，數度匯出款項，其中自翌（22）日凌晨零
    時55分、56分、58分，接續以存款方式存入30000元、29000
    、11000元，且於同日凌晨1時1分，匯款6207元至甲○○之
    上開中國信託銀行萬華分行帳戶內。（二）94年12月30日，
    撥打至乙○○家中電話，佯裝為鄭書記官、黃警官，謊稱乙
    ○○涉及某詐騙案件，且未出庭云云，要求乙○○提供個人
    帳號並操作提款機以利控管，使乙○○陷於錯誤，於同日下
    午1時26分，匯款95952元、10988元至甲○○之上開北門郵
    局帳戶內。
 二、案經臺灣臺北地方法院檢察署檢察官自動檢舉偵查起訴。
    理  由
一、訊據被告甲○○於偵查中及本院審理時均坦承犯行，核與劉
    睿杰之供述、告訴人周析志、乙○○之指訴相符，復有被告
    所有之上開中國信託銀行萬華分行帳號000000000000號、中
    華郵政股份有限公司北門郵局帳號0000000-0000000號帳戶
    之交易明細表可為佐證，足證被告前述自白確與事實相符，
    應堪採信。再按，金融帳戶事關個人財產權益保障，其專有
    性甚高，除非本人或與本人關係密切之人，自無法任意流通
    使用，故一般人均有妥為保管及防止他人任意使用之認知，
    縱在特殊情況偶需交付他人使用，亦必深入瞭解用途及合理
    性，始予提供；且該等專有物品如落入不明人士手中，而未
    加以闡明正常用途，極易被利用作為與財產有關之犯罪工具
    ，此為吾人依一般生活認知所易於體察之常識。而有犯罪意
    圖者，非有正當理由，竟使用他人帳戶，客觀上當可預見其
    目的，係為供某筆資金之存入後再行領出，且該筆資金之存
    入及提領過程，係有意隱瞞行為人之身分，此乃極易瞭解之
    事，故被告當可預見其將帳戶存摺與金融卡提供予陌生人使
    用，將幫助他人實施犯罪，惟被告卻仍決意將帳戶交予他人
    ，足見其預見該他人將以之為犯罪之用，而即使遭不法利用
    之結果亦不違背其本意，被告有幫助詐欺之間接故意，堪予
    認定，被告本件犯行，事證明確，應予依法論科。
二、論罪科刑部分：
(1)、查被告行為後，刑法業於民國94年2月2日修正公布部分條文
    ，並於95年7月1日施行。依修正後刑法第2條第1項規定：「
    行為後法律有變更者，適用行為時之法律。但行為後之法律
    有利於行為人者，適用最有利於行為人之法律。」。又被告
    行為時，刑法第339條第1項普通詐欺罪之法定刑為「五年以
    下有期徒刑、拘役或科或併科一千元以下罰金。」，而依斯
    時罰金罰鍰提高標準條例第1條前段規定，「依法律應處罰
    金、罰鍰者，就其原定數額得提高為二倍至十倍」。故該罪
    罰金刑部分經提高後為一萬元以下，經折算為新臺幣後，最
    高可罰新臺幣三萬元，最低則為新臺幣30元（銀元10元）。
    至於被告行為後公布施行之刑法施行法第1條之1規定：「中
    華民國九十四年一月七日刑法修正施行後，刑法分則編所定
    罰金之貨幣單位為新臺幣。九十四年一月七日刑法修正時，
    刑法分則編未修正之條文定有罰金者，自九十四年一月七日
    刑法修正施行後，就其所定數額提高為三十倍。但七十二年
    六月二十六日至九十四年一月七日新增或修正之條文，就其
    所定數額提高為三倍」；且刑法第33條第5款亦修正為：「
    主刑之種類：罰金，新臺幣一千元以上，以百元計算之」。
    查刑法第339條第1項規定，係72年6月26日前所訂定，故依
    新法規定，罰金部分應提高為30倍，即最高可罰新臺幣3000
    0元，最低應罰新臺幣1000元。經比較新、舊法之結果，應
    以被告行為時之舊法對其較為有利。
(2)、被告行為後，刑法第56條連續犯之規定，業經修正公布刪除
    並施行，則被告之犯行，因行為後新法業已刪除連續犯之規
    定，此刪除雖非犯罪構成要件之變更，但顯已影響其刑罰之
    法律效果，自屬法律有變更，經比較新、舊法結果，仍以舊
    法論連續犯較有利於被告。
(3)、修正前刑法第30條規定：「幫助他人實行犯罪行為者，為幫
    助犯。雖他人不知幫助之情者，亦同。幫助犯之處罰，得按
    正犯之刑減輕之」，修正後刑法第30條則規定：「幫助他人
    犯罪者，為從犯。雖他人不知幫助之情者，亦同。從犯之處
    罰，得按正犯之刑減輕之」，此項修正僅文字用語上之修正
    ，無關幫助犯成立要件之實質內容，且均得減輕其刑，不屬
    法律之變更，無比較新舊法之問題（最高法院95年第21次刑
    事庭會議決議參照）。
(4)、有關累犯之規定，於有期徒刑執行完畢後5年內，故意再犯
    有期徒刑以上之罪，不論依修正前刑法第47條或修正後刑法
    第47條第1項之規定，均構成累犯，對被告而言並無有利或
    不利之情形，不生新舊法比較之問題（最高法院96年度臺上
    字第2331號判決參照），附此敘明。
(5)、按刑法上之幫助犯，係對於犯罪與正犯有共同之認識，而以
    幫助之意思，對於正犯資以助力，但未參與實施犯罪之行為
    者而言。故核被告所為，係犯刑法第30條第1項前段、第28
    條、第56條（已修正刪除）、第339條第1項之幫助共同連續
    詐欺取財罪。本件被幫助之正犯至少有劉睿杰及其同夥之成
    年共犯2人以上，其等對於本件多次詐欺犯行，係基於一個
    概括犯意，而多次為之，為連續犯，且其等之間有犯意聯絡
    及行為分擔，均為共同正犯。被告係以幫助犯罪之間接故意
    ，參與詐欺構成要件以外之行為，核屬詐欺取財犯行之幫助
    犯，因被告只有一個幫助行為，故僅論以一個幫助共同連續
    詐欺罪，且依刑法第30條第2項規定減輕其刑（刑法第30條
    修正規定，僅係法理之明文化，尚無比較新舊法必要，已如
    上所述）。被告有事實欄所載之前科紀錄，有臺灣高等法院
    被告前案紀錄表在卷可憑，其於前案有期徒刑執行完畢後，
    5年以內再犯本案有期徒刑以上之罪，為累犯，應依刑法第
    47條第1項規定，加重其刑。爰審酌被告為獲取微利，即交
    付金融帳戶等物及密碼予他人使用，被害人人數則有2個，
    其等被詐騙金額不低，可知被告犯行對於被害人之財產及正
    常金融交易秩序造成之損害非輕，並使犯罪之追查過程更趨
    複雜、困難，惟考量被告犯罪後已坦承犯行，表示悔意，犯
    後態度尚佳，並與告訴人中之1人達成和解，已賠償部分金
    錢等一切情狀，量處如主文所示之刑。至被告行為時之刑法
    第41條第1項前段規定：「犯最重本刑為五年以下有期徒刑
    以下之刑之罪，而受六個月以下有期徒刑或拘役之宣告，因
    身體、教育、職業、家庭之關係或其他正當事由，執行顯有
    困難者，得以（銀元）一元以上三元以下折算一日，易科罰
    金。」，此為被告行為時之易科罰金折算標準，依修正刪除
    前之罰金罰鍰提高標準條例第2條規定，應就其原定數額提
    高為100倍折算1日，是本件被告行為時之易科罰金折算標準
    ，應以銀元100元至300元即新臺幣300元至900元折算1日。
    惟被告行為後新法第41條第1項前段修正為：「犯最重本刑
    為五年以下有期徒刑以下之刑之罪，而受六個月以下有期徒
    刑或拘役之宣告者，得以新臺幣一千元、二千元或三千元折
    算一日，易科罰金。」。比較修正前後之易科罰金折算標準
    ，以修正前之規定較有利於被告，自應依刑法第2條第1項前
    段規定，適用修正前刑法第41條第1項前段及修正刪除前罰
    金罰鍰提高標準條例第2條之規定，諭知易科罰金之折算標
    準。再者，中華民國九十六年罪犯減刑條例於96年6月15日
    通過，並自96年7月16日開始施行，查被告之犯罪行為係在
    96年4月24日以前所為，且經本院宣告有期徒刑1年6月以下
    之刑，而無同條例第3條規定不予減刑之情形，合於減刑之
    條件，應依該條例第2條第1項第3款、第7條第1項規定減其
    宣告刑2分之1，並諭知易科罰金之折算標準。
據上論斷，應依刑事訴訟法第273條之1第1項、第299條第1項前
段，刑法第2條第1項前段、第30條第1項前段、第2項、第339條
第1項、第47條第1項，95年7月1日修正施行前刑法第56條（已刪
除）、第41條第1項前段，刑法施行法第1條之1，修正刪除前罰
金罰鍰提高標準條第2條，現行法規所定貨幣單位折算新臺幣條
例第2條，中華民國九十六年罪犯減刑條例第2條第1項第3款、第
7條第1項，判決如主文。
本案經檢察官賴秋萍到庭執行職務。
中    華    民    國    97    年    4    月     9    日
                  刑事第十三庭    法  官  張文俊
以上正本證明與原本無異。
如不服本判決，應於判決送達後10日內向本院提出上訴狀（應抄
附繕本並附理由）。告訴人或被害人如對於本判決不服者，應具
備理由請求檢察官上訴，其上訴期間之計算係以檢察官收受判決
正本之日期為準。
                                    書記官  陳鳳瀴
中    華    民    國    97    年    4    月      9    日
附錄本案論罪科刑法條全文：
中華民國刑法第339條
意圖為自己或第三人不法之所有，以詐術使人將本人或第三人之
物交付者，處5年以下有期徒刑、拘役或科或併科1千元以下罰金
。
以前項方法得財產上不法之利益或使第三人得之者，亦同。
前二項之未遂犯罰之。


司法院資訊處製作；財團法人民間司法改革基金會備份。
